【裁判字號】    99,訴,129
【裁判日期】    990413
【裁判案由】    強盜等
【裁判全文】
臺灣嘉義地方法院刑事判決               99年度訴字第129號
公  訴  人  臺灣嘉義地方法院檢察署檢察官
被      告  丙○○
指定辯護人  黃曜春律師（義務辯護律師）
上列被告因強盜等案件，經檢察官提起公訴（九十九年度偵字第
七七號），本院判決如下：
    主  文
丙○○攜帶兇器竊盜，處有期徒刑拾月。扣案萬能工具組小刀壹
把，沒收。又傷害人之身體，處有期徒刑柒月。扣案萬能工具組
小刀壹把，沒收。應執行有期徒刑壹年肆月。扣案萬能工具組小
刀壹把，沒收。
    犯 罪 事 實
一、丙○○意圖為自己不法之所有，於民國九十八年九月六日夜
    間九時許，騎乘車牌號碼MAO－555號機車，攜帶其所有客觀
    上具殺傷力足為兇器之萬能工具組小刀一把，先將機車停放
    於嘉義市○○○街二七巷旁乙○○所種植之竹筍園旁，再步
    行進入竹筍園竊得竹筍約三十斤，為乙○○巡園時當場發現
    ，以電話通知其父甲○○趕來一起追呼逮捕。詎丙○○為脫
    免逮捕乙○○之追捕，竟另起傷害犯意，於前開晚間九時餘
    分許，遭追至嘉義市○○○街一一八號前附近處時，持萬能
    工具組小刀返身揮向乙○○二下，致乙○○受有右上臂皮膚
    裂傷約一公分及左上臂約五至六公分表皮割傷，乙○○遭丙○○手部撞及倒地（未達難以抗拒程度），旋即爬起再行追
    趕，嗣丙○○跑到機車停放處騎車離去，經甲○○報警並騎
    車追趕至丙○○住處後查獲，扣得萬能工具組小刀一把。
二、案經乙○○告訴由嘉義市政府警察局第二分局報告臺灣嘉義
    地方法院檢察署檢察官偵查起訴。
    理  由
壹、證據能力部分
一、按被告以外之人於審判外之陳述，雖不符刑事訴訟法第一百
    五十九條之一至第一百五十九條之四之規定，而經當事人於
    審判程序同意作為證據，法院審酌該言詞陳述或書面陳述作
    成時之情況，認為適當者，亦得為證據。當事人、代理人或
    辯護人於法院調查證據時，知有第一百五十九條第一項不得
    為證據之情形，而未於言詞辯論終結前聲明異議者，視為有
    前項之同意，刑事訴訟法第一百五十九條之五定有明文。查
    被告丙○○對於被告以外之人（告訴人、證人）之警詢筆錄
    及偵查筆錄、及其他被告以外之人審判外陳述（含書面陳述
    ）等傳聞證據資料，於言詞辯論終結時表示同意作為證據，
    復經本院審酌上開言詞及書面陳述作成時之情況，並無違法
    不當及證明力過低之瑕疵，並於本院交互詰問程序，已賦予
    被告對質詰問機會，與待證事實，復有關聯性，本院認為適
    當，而認上開證據資料合於刑事訴訟法第一百五十九條之四
    、之五等規定，因而均具證據能力。
貳、實體部分
一、被告固坦承於前揭時、地騎機車及攜小刀至該竹筍園一情，
    惟矢口否認有何竊盜犯行，辯稱係至竹園內小解、係因見證
    人乙○○腰褲有菜刀恐遭誤會而奔逃云云，惟被告如何於前
    揭時、地攜帶萬用工具組小刀行竊一節，為告訴人乙○○於
    警詢時指訴綦詳，並經證人甲○○於偵審中及乙○○於審理
    時結證明確，復有被害報告單、贓物認領保管單、財團法人
    嘉義基督教醫院診斷證明書、車籍資料－基本資料詳細劃面
    、現場照片三幀、萬能工具組小刀照片一幀、乙○○傷勢照
    片三幀及本院影印之大嘉南全覽百科地圖一三三號地圖在卷
    可稽，另有萬能工具組小刀扣案可憑，另經嘉義市政府警察
    局第二分局九十九年三月十七日以嘉市警二偵字第09900233
    77號函附現場相關位置圖、現場照片三幀及過程錄影光碟存
    卷可參，自前揭現場相關位置圖觀之（本院卷第26頁），被
    告遭證人乙○○發現之嘉義市○○○街處竹筍園處與其所騎
    車牌號碼MAO－555號機車停放於嘉義市○○○街二七巷處，
    遠較鄰近之保忠二街道路為遠，證人乙○○於本院並結證稱
    ：機車停放處與發現被告在竹筍園處位置距離約二百公尺（
    本院卷第52頁），核與本院影印所附之大嘉南全覽百科地圖
    一三三號地圖所標示距離大致相符（本院卷第75頁），倘被
    告果係入園小解，何須入園遠涉數百公尺、又何須蹲地小解
    ？況其於證人乙○○發現呼喝是否割竹筍之際，被告係蹲著
    ，追捕之際並未手持刀棍等語甚明（本院卷第53、56頁），
    被告復自陳證人乙○○追捕過程並未拿出褲袋內菜刀（本院
    卷第72頁），則其前揭所辯稱係入園小解、畏誤遭持刀追捕
    云云，顯與經驗法則相違而無足採，其入園係故為行竊之情
    甚明；又自警卷內竹筍園現場照片觀之（警卷第20頁），遭
    切割竹筍切割斷面大致平整，斷痕猶新，數竹筍已裝入白色
    飼料袋內，顯係遭被告持銳器切割後置入袋內圖為自己不法
    所有一情，灼然甚明；綜上事證，承前各節，勾稽以觀，被
    告攜帶萬能工具組小刀行竊一節，至為灼然，本件事證明確
    ，被告竊盜犯行即堪認定。至於證人乙○○雖證稱其內另見
    有他名較矮男子共同行竊一節，面目、年籍不詳，復未敘明
    其逃逸路線，尚無積極證據證明，而無從逕予認定被告夥同
    共犯之情節，併予敘明。
二、又被告於前揭時、地持刀傷害乙○○雙臂等事實，為告訴人
    乙○○於警詢時指訴綦詳，並經證人甲○○於偵審中及乙○○於審理時結證明確，復有財團法人嘉義基督教醫院診斷證
    明書、萬能工具組小刀照片一幀、乙○○傷勢照片三幀及本
    院影印之大嘉南全覽百科地圖一三三號地圖在卷可稽，另有
    萬能工具組小刀扣案可憑，另經嘉義市政府警察局第二分局
    九十九年三月十七日以嘉市警二偵字第0990023377號函附現
    場相關位置圖、現場照片三幀及拍照過程錄影光碟存卷可參
    ，自偵查卷內所附照片三幀左上臂另有五至六公分細長傷痕
    ，對照證人乙○○本院審理時證述右上臂遭刺一刀、左上臂
    遭刀劃到等情（本院卷第57頁）等情以觀，證人乙○○除右
    上臂外，左上臂另遭劃傷約五至六公分傷勢當係被告劃傷甚
    明，此復經被告審理時自白在卷（本院卷第69頁），公訴人
    漏未認定及此，併予敘明，綜上事證，被告自白確與事實相
    符，要屬無疑；本案事證明確，被告傷害犯行，應堪認定。
三、按刑法第三百廿一條第一項第三款攜帶兇器竊盜罪，係以行
    為人攜帶兇器竊盜為加重條件，此所謂兇器，其種類並無限
    制，凡客觀上足對人之生命、身體、安全構成威脅，具有危
    險性兇器均屬之，且只須行竊時攜帶此種具有危險性兇器為
    已足，並不以攜帶之初有行兇意圖為必要（最高法院七十九
    台上五二五三號判例參照）。查被告行竊時所持萬能工具組
    小刀，經本院勘驗結果，小刀經展開刀片刃身長五公分，工
    具組全長十二公分，刃身為單面開鋒、不銹鋼製，刃身鋒利
    ，前端尖銳，有勘驗筆錄在卷可佐（本院卷第66頁），是上
    開萬能工具組小刀係客觀上，足認對人之生命、身體、安全
    構成威脅，為具有危險性兇器，殆無疑義。則被告攜帶兇器
    竊盜後，為被害人乙○○發現，為脫免逮捕，持之揮劃被害
    人兩臂成傷。核被告所為，係犯刑法第三百二十一條第一項
    第三款加重竊盜罪及刑法第二百七十七條第一項普通傷害罪
    。被告所犯上開二罪間，罪名互異，犯意各別，應予分論併
    罰。
四、至起訴書認被告攜帶兇器竊盜得手後，為脫免逮捕，而當場
    對被害人施以強暴，所為係犯刑法第三百二十九條、第三百
    三十條加重準強盜罪云云。惟刑法第三百二十九條準強盜罪
    ，雖未如刑法第三百廿八條強盜罪規定，將實施強暴脅迫，
    致被害人或第三人不能抗拒要件，明文規定，然必於竊盜或
    搶奪時，當場實施強暴脅迫行為，致已達使人難以抗拒程度
    ，其行為客觀不法，始與強盜行為客觀不法要件相當，而得
    與強盜罪同其法定刑。是僅係當場虛張聲勢，或與被害人或
    第三人，有短暫輕微肢體衝突情形，均非得論以準強盜重罰
    （大法官釋字六三○號解釋理由參照）。是被告竊盜既遂後
    ，為脫免逮捕，對追躡途中之被害人乙○○，於當場施以強
    暴行為，是否構成刑法第三百二十九條準強盜，足以與強盜
    罪為相同評價，應以被告對被害人所施加強暴行為，是否已
    使被害人難以抗拒程度為斷。查本件被告於竊得竹筍，遭發
    現而奔離之際，為被害人乙○○追捕在後，被告為求擺脫追
    捕，持萬能工具組小刀，朝被害人乙○○揮刺二下，致被害
    人乙○○右上臂皮膚裂傷約一公分及左上臂約五至六公分表
    皮割傷等情，已如前述，然被告雖當場對被害人前揭持刀揮
    刺之強暴手段，然以被告年逾五旬、逃跑過程幾為未滿四十
    歲之被害人（六十二年十月十七日出生）追及等情，足見體
    力、腳程略遜而居劣勢，對被害人所施之揮刺強暴行為，僅
    造成被害人上臂表皮裂傷或割傷，傷口細淺、又非傷及人身
    要害部位，被害人於遭揮刺時倒地又非因刀傷而係遭被告手
    部撞及所致，倒後又旋即爬起繼續追趕，為證人乙○○審理
    時結證在卷（本院卷第56頁），是被告所為揮刺之強暴行為
    不過係瞬間暴行、且係遭追及之際出於阻止追捕之威嚇動作
    ，被害人雖受有非要害之輕微傷勢，客觀上未達使被害人難
    以抗拒程度，被害人又立即起身繼續追捕，主觀上亦未達使
    被害人難以抗拒程度，依前揭說明，自難對被告以準強盜罪
    相繩。從而，被告所為，核與起訴法條所引刑法第三百廿九
    條準強盜罪、刑法第三百三十條加重準強盜罪構成要件不符
    ，公訴人起訴法條，容有未洽，然其社會基本事實相同，爰
    依法變更起訴法條，併此敘明。
五、爰審酌被告曾因傷害罪遭法院判處拘役四十日之罪刑前案紀
    錄，有臺灣高等法院被告前案紀錄表在卷可按，其出於不勞
    而獲動機及目的而行竊；犯罪時未受明顯刺激；攜帶兇器竊
    盜，並為求脫免逮捕，而傷及被害人，教育程度僅國小畢業
    ，未婚無子女，前從事鐵工生活狀況及智識程度；暨審酌被
    告與被害人非熟識；所竊財物價值約新臺幣一千五百元、被
    害人受傷程度非重，犯後尚未和解等一切情狀，各量處如主
    文所示之刑，並定其應執行刑。至公訴檢察官雖就加重準強
    盜罪部分具體求刑八年，惟被告既未構成準強盜犯行，其求
    求刑即屬過高，不克採納。至扣案萬能工具組小刀一把，係
    被告所有，且供本件行竊及傷害所用，已如前述，爰依刑法
    第三十八條第一項第二款規定，宣告沒收。
據上論斷，應依刑事訴訟法第二百九十九條第一項前段、第三百
條，刑法第二百七十七條第一項、第三百二十一條第一項第三款
、第五十一條第五款、第三十八條第一項第二款，刑法施行法第
一條之一第一項、第二項前段，判決如主文。
本案經檢察官陳昱奉到庭執行職務
中    華    民    國    99    年    4    月    13    日
                  刑事第五庭審判長法  官  蔡廷宜
                                  法  官  曾宏揚
                                  法  官  啟夫
以上正本證明與原本無異。
如不服本判決應於收受判決後10日內向本院提出上訴書狀，並應
敘述具體理由；其未敘述上訴理由者，應於上訴期間屆滿後20日
內向本院補提理由書（均須按他造當事人之人數附繕本）「切勿
逕送上級法院」。告訴人或被害人如對於本判決不服者，應具備
理由請求檢察官上訴，其上訴期間之計算係以檢察官收受判決正
本之日期為準。
中    華    民    國    99    年    4    月    13    日
                                  書記官  林美足
附錄論罪法條全文：
中華民國刑法第277條
（普通傷害罪）
傷害人之身體或健康者，處 3 年以下有期徒刑、拘役或 1 千元
以下罰金。
犯前項之罪因而致人於死者，處無期徒刑或 7 年以上有期徒刑
；致重傷者，處 3 年以上 10 年以下有期徒刑。
中華民國刑法第321條第1項第3款
（加重竊盜罪）
犯竊盜罪而有左列情形之一者，處 6 月以上、 5 年以下有期徒
刑：
三、攜帶兇器而犯之者。

司法院資訊處製作；財團法人民間司法改革基金會備份。
